【裁判字號】    90,上易,1025
【裁判日期】    900328
【裁判案由】    侵占
【裁判全文】
臺灣高等法院臺中分院刑事判決                    九十年度上易字第一二五號
    上  訴  人即
    自  訴  人  財團法人基督教神召會福音傳播協會
                設台中市西屯區.
    代  表  人  乙○○
    被      告  甲○○
右列上訴人因被告侵占案件，不服臺灣臺中地方法中華民國九十年三月二十八日所為
之第一審判決（民國八十九年度自字第八三六號），提起上訴，本院判決如左：
    主  文
上訴駁回。
    理  由
一、本案經本院審理結果，認第一審法院以同一案件，經檢察官依刑事訴訟法第二百
    二十八條規定開始偵查者，不得再行自訴為理由，因而諭知不受理之判決，並無
    不當，應予維持，茲引用第一審判決書記載之證據及理由（如附件）。
二、上訴人即自訴人（以下簡稱上訴人）財團法人基督教神召會福音傳播協會上訴意
    旨略以：刑事訴訟法第三百二十三條第一項前段固規定同一案件經檢察官依第二
    百二十八條規定開始偵查者，不得再行自訴，惟此係指檢察官已經因告訴而開始
    偵查者而言，易言之，雖已提出告訴，但檢察官尚未開始偵查者，應仍得自訴。
    本件上訴人雖曾於民國八十九年四月十四日向臺灣臺中地方法院檢察署檢察官提
    起對於被告甲○○侵占之告訴，然檢察官並未開始偵查，此以該告訴案編為八十
    九年度他字第一八二七號即該告訴案僅編為他字案，並未列編為偵字案即明，原
    判決僅以上訴人曾經提出告訴即認不得再行自訴，爰為不受理之判決，即有違誤
    云云。
三、按同一案件經檢察官依刑事訴訟法第二百二十八條規定開始偵查者，不得再行自
    訴，同法第三百二十三條第一項前段定有明文；次按不得提起自訴而提起者，應
    諭知不受理之判決，且對於原審諭知不受理之判決上訴時，第二審法院認其為無
    理由而駁回上訴者，得不經言詞辯論為之，同法第三百三十四條、第三百七十二
    條亦著有規定。經查刑事訴訟法第二百二十八條第一項規定，檢察官因告訴、告
    發、自首或其他情事知有犯罪嫌疑者，應即開始偵查，而上訴人就被告被訴侵占
    之事實，業於八十九年四月十四日具狀向臺灣臺中地方法院檢察署檢察官提出告
    訴，並經該署以八十九年度他字第一八二七號受理在案，嗣經檢察官於八十九年
    十二月二十一日將該案簽結，另分九十年度偵字第五五一號案件偵查，此有本院
    調閱前列相閱案卷可稽，顯然被告被訴之侵占案件，於上訴人具狀提出告訴時，
    揆諸刑事訴訟法第二百二十八條第一項之規定，檢察官應即開始偵查，亦即檢察
    署收受上開告訴狀之日起，即為檢察官發動偵查權之時（司法院八二廳刑一字第
    二○一二七號函參照，載司法院公報第三十六卷第一期第一一一頁），則上訴人
    就同一案件，再於八十九年十月六日具狀提起自訴，自非合法，從而原審以右述
    理由諭知不受理之判決，尚無不合，上訴意旨猶執上詞憑以指摘原判決不當，為
    無理由，應予駁回，並不經言詞辯論為之。
四、據上論斷，應依刑事訴訟法第三百七十三條、第三百六十八條、第三百七十二條
    判決如主文。
中      華      民      國      九十       年     七      月   二十六   日
                                臺灣高等法院臺中分院刑事第十庭
                                      審判長法  官  林  照  明
                                            法  官  蕭  廣  政
                                            法  官  李  寶  堂
右正本證明與原本無異。
不得上訴。
                                      書記官  許  哲  禎
中      華      民      國      九十       年     七      月   二十七   日
                                                                        Ｒ
附件：
臺灣臺中地方法院刑事判決                八十九年度自字第八三六號
    自訴人   財團法人基督教神召會福音傳播協會
                       設台中市西屯區福上巷十七弄二一號
    代表人   乙○○    住同右
                       送達處所台中市郵政信箱二十七－十號
    被  告   甲○○    男七十九歲( 西元一九二一年十二月三日生)芬蘭藉
                       住台中市西屯區○○○○街一一二號
                       護照號碼：0000000號
右列被告因侵占案件經自訴人提起自訴，本院判決如左：
    主      文
本件自訴不受理。
    理      由
一、本件自訴意旨略稱：甲○○因以財團法人基督教神召會福音傳播協會（下稱福音
    傳播協會）董事長之職連續侵占屬福音傳播協會之公款；福音傳播協會無監察人
    爰此由董事乙○○為被害人福音傳播協會之代理人提出自訴合先陳明。詎甲○○
    竟因福音傳播協會捐助章程無監察人之設置亦無就財務管理事項有所規定，認有
    利可圖，即於八十一年一月十七日任第十一屆董事長起基於意圖為自己不法所有
    之概括犯意；自八十一年一月十七日起至迄今（姑且計至八十八年十二月三十一
    日止）就福音傳播協會所有多棟房屋出租收取之租金計新台幣九百四十七萬零七
    百四十六元連續侵占入己（詳如附呈：被告甲○○侵占租金額計算表）。上開事
    實以主管機關－台灣省政府民政廳曾於民國八十六年一月及二月間多次函催被告
    限期呈報本傳播協會歷年財產處分情形，現有財產清冊、會計帳冊及相關董事會
    議紀錄等，被告始終提不出該帳冊而不理之事實足以為證外，並可傳出租房屋之
    承租人洪文玉等到庭查證被告收取該租金額之事實即明等語。
二、同一案件，經檢察官依刑事訴訟法第二百二十八條規定開始偵查者，不得再行自
    訴，同法第三百二十三條第一項前段定有明文。
三、本件自訴人乙○○於八十九年四月十四日向台灣台中地方法院檢察署檢察官提起
    甲○○侵占罪之告訴，業經本院調閱該案卷宗查核明確，其復於八十九年十月六
    日就同一事實向本院提起侵占罪之自訴，按前開說明，即不得提起自訴，不得提
    起自訴而提起自訴者，應為不受理之諭知，並不經言詞辯論為之。
四、據上論結，應依刑事訴訟法第三百四十三條、第三百三十四條、第三百零七條判
    決如主文。
中    華    民    國      九十      年       三      月      二十八     日
                                臺灣臺中地方法院刑事第三庭
                                        法  官  陸  炎  榮
右正本證明與原本無異。
如不服本判決，應於判決送達後十日內向本院提出上訴狀( 應附繕本 )，上訴於臺灣
高等法院臺中分院。
                                        書記官
中    華    民    國      九十      年       四      月         二      日
                                                                        Ｒ


司法院資訊處製作；財團法人民間司法改革基金會備份。
